---
title: "Actividad 8"
author: "Sebastián Quevedo - A01722937"
date: "2024-06-07"
output: word_document
---

```{r setup, include=FALSE}
knitr::opts_chunk$set(echo = TRUE)
```

## El problema de los enlatados
```{r}
datos = c(11.0, 11.6, 10.9, 12, 11.5, 12, 11.2, 10.5, 12.2, 11.8, 12.1, 11.6, 11.7, 11.6, 11.2, 12, 11.4, 10.8, 11.8, 10.9, 11.4)
# Intervalo de confianza
media = mean(datos) # media de muestra
n = length(datos)    # tamaño muestra
s = sd(datos)         # desv. estándar muestra
NC = 0.95              # nivel de confianza
alfa = 1 - NC           # nivel de significación
t = abs(qt(alfa/2, n-1)) # coef. de confianza
ee = s/sqrt(n)          # error estándar
E = t*ee               # error estadístico (error máximo)
Linf = media - E      # límite inferior
Lsup = media + E     # límite superior
cat("[", Linf, ",", Lsup, "] al", NC*100, "% de confianza")
```
Observación: 11.4 (el promedio anterior) está dentro del intervalo. Se mantiene el mismo promedio.

# B) Prueba de hipótesis
## Hipótesis
Ho: Media_pobl = 11.4
H1: Media_pobl > 11.4
alfa = 0.05
## Modelo de probabilidad
¿Z o T?
Sigma desconocida (desv. estándar pobl) y n < 30 y Normalidad
--> T
## Regla de decisión
**Regla valor p**: Si valor p < (alfa = 0.05), se rechaza Ho.

**Regla clásica con Z**: Si T* > Tf (valor frontera), se rechaza Ho.
```{r}
Tf = qt(1-alfa, n-1)
```
## Estadístico de prueba T* (Tp)
```{r}
media_pobl = 11.4
ee = s/sqrt(n)
Tp = (media - media_pobl) / (ee)
cat("T* =", Tp)
```
## Conclusión
Como T* = 0.82 < Tf = 1.72 entonces T* está en zona de aceptación, por tanto, no se rechaza Ho.

## Valor p
```{r}
cat("Valor p =", 1 - pt(Tp, n-1))
```
Conclusión: como valor p = 0.20 > alfa = 0.05, no se rechaza Ho.


# Situación problema

## Los datos

```{r}
M = read.csv("datosG10Eq04.csv")
```

## Descripción de la base datos
```{r}
str(M)
```
Se trata de 126 observaciones (renglones) con 22 variables (columnas)
Se observa una variable categórica (entidad) y el resto numéricas (sin contar X)

¿Qué vamos a investigar?
Energías fósil vs PIB per cápita

Seleccionar las variables:

```{r}
names(M)
M2 = M[ , c(2, 5, 9, 11, 12, 18, 20) ] # condición renglones, condición columnas (si con , )
```
## Regiones de la base de datos
```{r}
#table(M2$entidad)
Europa_Central = c("France", "Austria", "Finland")
region = ifelse(M2$entidad %in% Europa_Central, "R1", "R2")
M2 = cbind(region, M2)
M3 = M2[-2] # quita la columna 2
names(M3)
```
```{r}
R1 = M3[M3$region == "R1", ][-1]
#head(R1)
#names(R1)
R2 = M3[M3$region == "R2", ][-1]
```

# Análisis de medidas resumen de R1, R2
```{r}
summary(R1)
```

```{r}
par(cex = 0.7) # disminuye letra etiquetas
par(las = 3) # voltear las etiquetas
boxplot(R1, main = "R1", col = terrain.colors(10))
plot(R1, col = "turquoise3")
par(mfrow = c(2, 3)) # matriz gráficos c(renglón, columna)
hist(R1$acceso_combust_limpios, col = terrain.colors(15))
hist(R1$electrd_fosiles, col = rainbow(10))
hist(R1$electrd_de_energ_renov, col = terrain.colors(6))
hist(R1$electrd_de_f_bajas_carb, col = rainbow(12))
hist(R1$PIB_per_cap, col = terrain.colors(8))
hist(R1$superficie, col = rainbow(15))
```
## Matriz de correlaciones
```{r}
round(cor(R1), 2)
```















