---
title: "Actividad 5"
author: "Sebastián Quevedo - A01722937"
date: "2024-05-28"
output: word_document
---

```{r setup, include=FALSE}
knitr::opts_chunk$set(echo = TRUE)
```

## Sobre el teorema de Bayes
Se trata de una condicional sobre una probabilidad total.
```{r}
F1 = 0.25 # probabilidad de ser de la fábrica 1
F2 = 0.60
F3 = 0.15
M_dado_F1 = 0.01
M_dado_F2 = 0.05
M_dado_F3 = 0.02
M = F1*M_dado_F1 + F2*M_dado_F2 + F3*M_dado_F3
cat('La probabilidad total de estar mal etiquetado es:', M)
```

```{r}
cat('P(F1 | M) =', F1*M_dado_F1 / M)
```
Del 100% de los zapatos mal etiquetados, el 7% origina de la fábrica 1.
De cada 100 pares de zapatos mal etiquetados se espera (promedio) que 7 provengan de la fábrica 1.


## El problema del basquetbolista
```{r}
p = 0.4 # probabilidad de lanzar una vez la pelota y fallar.
q = 1 - p
n = 20
# P(va al torneo) = P(falla 6 o menos) = P(X=0) + P(X=1) + ... + P(X=6)
# por ejemplo, ( (20C0) * 0.4^0 * 0.6^20 [este ejemplo significa que acierta todos] ) + ...
cat('P(vaya al torneo) = ', sum(dbinom(0:6, 20, 0.4))) # dbinom(X=x, n, p)
```
La regla del entrenador en injusta. Porque le pide un número de encestes más allá de lo esperado.


## Gráfica de la binomial
```{r}
x = 0:20
y = dbinom(x, n, p)
plot(x, y, main = "Distribución binomial (n = 20, p = 0.4)", xlab = "Número de fallos", ylab = "Probabilidad exacta", pch = 19 , col = terrain.colors(21)) # pch llena los circulos del plot
abline(v = 6, lty = 5, col = "blue") # Línea separando el éxito contra los fallados
text(2, 0.05, "va al torneo") # text(x1, y1, texto)
```






