---
title: "Actividad 3 - Análisis Estadístico"
author: "Sebastián Quevedo - A01722937"
date: "2024-05-21"
output:
  word_document: default
  html_document:
    df_print: paged
---

```{r setup, include=FALSE}
knitr::opts_chunk$set(echo = TRUE)
```

# Los datos

```{r}
# Leer archivo de datos
M = read.csv("energiafosil_PIB.csv")
# head(M) para visualizarlo

t = table(M$entidad) #Tabla sobre los países en la tabla de datos
length(t) # La longitud de la tabla que clasifica los países

names(M) # El nombre de las variables dentro de la base de datos
```

Se observa que hay 161 países en la variable entidad.

Dos filtros:
M1 será la base de datos con variables numéricas exclusivamente.
M2 = la base de datos con los 5 países

Filtro de los 5 países:

```{r}
# [condiciones renglones, condiciones columnas] y dentro de las condiciones, '|' significa 'or'
M2 = M[M$entidad == "Mexico" | M$entidad == "Argentina" | M$entidad == "Costa Rica" | M$entidad == "Chile" | M$entidad == "Spain", ]

table(M2$entidad) # Verificar nuestra nueva tabla de datos
```


Ahora haremos un filtro con M2, pero con sólo variables numéricas.

```{r}
# M1 = M2[c(2, 3, 4)] # M1 es de sólo variables numéricas
# head(M1)

# El de arriba y abajo hacen lo mismo

M1 = M2[-1]
head(M1)
```


# Análisis de las variables categóricas de la base de datos M2 (la de los 5 países)

```{r}
T = prop.table(table(M2$entidad)) # te pasa la proporción
T
```

Se observa que los datos se distribuyen uniformemente en los 5 países (20%).


```{r}
# Es un controlador de gráficos para que se puedan imprimir mejor al exportar
par(mfrow = c(1, 2))
# 'c' hace una matriz de gráficos (fila, columna)

# Gráfico pie para la distribución de los datos de una tabla
pie(T)

par(cex = 0.7)
# Gráfica de barras para igualmente visualizar la distribución de datos
barplot(T, col = rainbow(5), las = 2)
# 'las' gira los títulos, 'cex' reduce o aumenta el título
```


## Análisis de las variables numéricas

Tabla de medidas resumen

```{r}
summary(M1) # Te da la análisis de los valores de los datos en la tabla

cat("Las desviaciones estándar son:\n")
apply(M1, 2, sd) # 'sd' es la desviación estándar

# Función para obtener la varianza en la media
CV = function(x) sd(x) / mean(x)
cat("Los coeficientes de variación son:\n")
apply(M1, 2, CV)
```


## Matriz de gráficos histogramas

```{r}
par(mfrow = c(1, 3)) # 1 renglón, 3 columnas

par(cex = 0.7)

# 'main' es el título
hist(M1$electrd_fosiles, main = "Fósil", col = rainbow(10), las = 2)
hist(M1$PIB_per_cap, main = "PIB", col = terrain.colors(10), las = 2)
hist(M1$emisiones_CO2, main = "co2", col = cm.colors(10), las = 2)
# signo '$' es para acceder al nombre de la variable
```


# Diagrama de caja y bigote de M1

```{r}
# boxplot(M1, horizontal = TRUE, col = "red")

boxplot(scale(M1), horizontal = TRUE, col = "red")
# 'scale' escala los datos (estandarizar: (x - media)/desv) (solo se usa cuando las escalas originales son muy diferentes y desproporcionados)
```


## Matriz de gráficos de dispersión de las variables numéricas

```{r}
plot(M1, pch = 20, col = "orange")
# 'pch' hace el puntito más delgadito
```


## Matriz de correlaciones

```{r}
cor(M1)
```

Se puede observar que hay una alta correlación entre el PIB y las emisiones de co2, significando que los países con mayor producto interno bruto, generan más emisiones de dióxido de carbono.





