---
title: 'Etapa 2. Regresión lineal'
author: "Nombre, matrícula"
date: "2024-06-07"
output: word_document
---

```{r setup, include=FALSE}
knitr::opts_chunk$set(echo = TRUE)
```


# Situación problema 
## Introducción
¿Por qué es importante abordar las distintas fuentes de energía para generar energía eléctrica? (citar a dos autores en formato APA)

## Los datos

```{r}
M = read.csv("datosG10Eq04.csv")  #sustituya esta base de datos por la que le tocó a su equipo.
names(M)
```
#Selección de variables del equipo
Recuerde que la Etapa 1 le pide escoger: entidad, 3 energía, 1 eco, 1 geográfica.

```{r}
M2 = M[c(2, 5, 9, 11, 12, 15, 16, 17, 18, 20) ] # A modo de ejemplo, seleccionan las columnas señaladas, pero pueden ser otras, según decida el equipo.
M2 = na.omit(M2)  # para eliminar las filas con NA
names(M2)
```
# Las regiones del equipo
```{r}
table(M2$entidad)  # le da el nombre de los países que componen sus dos regiones en su base de datos. 
```
y se verifica en Canvas Etapa 1 a qué regiones pertenecen. 
En este caso tres países anteriores pertenen a la región Caribe. 
Se añade una nueva variable "region" en nuestra base de datos: 
```{r}
Europa_Central = c("France", "Austria", "Finland")
region = ifelse(M2$entidad %in% Europa_Central, "R1", "R2")
M2 = cbind(region, M2) # Se añade a M2 la columna "region"
names(M2)
```

## Bases de datos por región 1 (R1) y región 2
```{r}
R1 = M2[M2$region =="R1", ]
R2 = M2[M2$region =="R2", ]
cat("REGION 1 \n")
names(R1)
cat("\nREGION 2\n")
names(R2)
```
## Bases de datos R1, R2 numéricas
Se observa que R1, R2 contienen algunas variables categóricas que no serán usadas para el análisis y estoban. Las quitamos: 
```{r}
R1 = R1[-1:-2]  # elimina la fila 1 y 2 de R1, en este caso por ser categóricas.
R2 = R2[-1:-2]
cat("REGION 1 \n")
names(R1)
cat("\nREGION 2\n")
names(R2)
```
Hasta aquí ya están listas las bases de datos para el análisis de medidas resumen y gráficos (Etapa 1, en equipo, pero se entrega individual) o de Regresión lineal (Etapa 2, individual)

# Etapa 2. Regresión lineal

## Matriz de correlaciones de R1 y R2
```{r}
round(cor(R1), 2)  # cor(R1) da la matriz de correlaciones. Round redonda el resultado
```
Seleccionan 4 pares de variables, las de mayor correlación en valor absoluto. 

superfecie vs renovables
emisiones_CO2 vs electrd_fosiles
electrd_fosiles vs renovables
emisiones_CO2 vs renovables

## Análisis de Regresión linea de electrd_fosiles vs acceso_combust_limpios

```{r}
options(scipen = 50)
y = R1$emisiones_CO2
x = R1$renovables

regresion = lm(y ~ x)
regresion
plot(x,y, pch = 20, col = 2, main = "Modelo de regresión lineal simple", ylab = "emisiones CO2 (t)", xlab = "% de energías renovables")
abline(regresion)
```

El modelo es: y = 388907 - 11,156x


```{r}
summary(regresion)
```

Como el valor p de bo es <2e-16, se rechaza Ho. Por tanto, bo se queda dentro del modelo. 

Como el valor p de b1 es <2e-16, se rechaza Ho. Por tanto, bo se queda dentro del modelo.

Como R2 = 0.7324 significa que el 73.24% de la variación total queda explicado por el modelo. 



## Análisis de residuos

### Media cero de los residuales
Ho: $\mu_{residuos} = 0$  
H1: $\mu_{residuos} \neq 0$  
$\alpha = 0.05$  

Prueba T para medias: 
```{r}
t.test(regresion$residuals)
```
Como valor p = 1 > alfa = 0.05, entonces no se rechaza Ho. 


## Gráfica residuales vs y estimadas
```{r}
plot(regresion$fitted.values, regresion$residuals, pch = 20, col = "red", main = "Grafico de Residuos vs y estimadas por el modelo", xlab = "Y estimada", ylab = "Residuos")
abline(h = 0, lty = 5)
```
Se observa que no hay homocedasticidad en los datos. 
Además, se puede decir que los residuales no tienen tendencia. Esto no favorece al modelo. 

## Prueba de Breuch-Pagan para homocedasticidad: 
Ho: Los residuos tienen homocedasticidad (igual varianza)
H1: Los residuos no son homocedásticos (son heterocedásticos)
alfa: 0.05

```{r, message=FALSE}

library(lmtest)
bptest(y ~ x)
```
Como el valor p = 0.4478 > alfa = 0.05, entonces no se rechaza Ho. Este resultado favorece al modelo. 


## Prueba de normalidad de los residuos

### Qqplot

```{r}
qqnorm(regresion$residuals, pch =20, col= "blue")
qqline(regresion$residuals, col ="red")
```
Según este gráfico, se puede concluir que los datos no se distribuyen normalmente porque hay mucha varianza entre el modelo y la dispersión de los puntos.


**Prueba de normalidad**  
Ho: Los datos provienen de población normal  
H1: Los datos no provienen de población normal  
alfa: 0.05  

```{r}
shapiro.test(regresion$residuals)
```
Como valor p = 3.628e-6 es menor que alfa = 0.05, se rechaza Ho. Esto quiere decir que los datos de los residuos no provienen de una población normal. 



# Modelo curvilíneo

```{r}
z1 = R1$renovables
z2 = z1^2
y = R1$emisiones_CO2
regresion2 = lm(y ~ z1 + z2)
regresion2
summary(regresion2)
```
El modelo es: y = 624,565.6 - 42,006x + 751.9x^2
donde y = emisiones de CO2, x = energías renovables

# Gráfico
```{r}
y = R1$emisiones_CO2
x = R1$renovables
plot(x, y)
abline(regresion, col = "red")
x2 = seq(min(x), max(x), 0.1)
y2 = 624565.6 - 42006*x2 + 751.9*(x2^2)  #según haya salido el modelo cuadrático
lines(x2, y2, col = "blue")
```
En este caso, el mejor modelo resulta ser el modelo cuadrático porque el coeficiente de determinación del modelo cuadrático es mucho mayor (casi 1), como ser puede ver en el gráfica anterior. 

## En conclusión

## Bibliografía














































