---
title: "Examen Argumentativo"
author: "Sebastián Quevedo - A01722937"
date: "2024-06-14"
output: word_document
---

```{r setup, include=FALSE}
knitr::opts_chunk$set(echo = TRUE)
```

## Problema 1:

```{r}
prob_pedidos = 0.34
clientes = 30

min_pedidos = 10

prob_que_si = (min_pedidos / clientes) / prob_pedidos
cat("Respuesta:", prob_que_si)
```

## Problema 2:

```{r}
media = 5
desv = 0.51

peso_min = 1 - pnorm(4.1, media, desv)
cat("a)",peso_min)

peso_30_porciento = qnorm(0.30, media, desv)
cat("\nb)",peso_30_porciento)
```


## Problema 3:

```{r}
media = 70
desv = 1.6
n = 16

centrado = pnorm(70, media, desv)
cat("a)",media)

cat("\nb)",desv)

cat("\nc) T Student porque se distribuye normalmente y es una muestra pequeña")

media_nueva = 69.5
error_estandar = desv/sqrt(n)
Z = (media - media_nueva) / error_estandar
cat("\nd)",pnorm(Z))
```


## Problema 4:
Ho = 30
H1 < 30
```{r}
media_pobl = 30
n = 15
muestra = c(27.2, 31.1, 29.0, 26.7, 28.1, 27.3, 29.6, 30.5, 30.0, 30.2, 25.9, 31.3, 28.8, 27.4, 27.0)
media = mean(muestra)
desv = sd(muestra)
confianza = 0.90
alfa = (1-confianza) / 2
error_estandar = desv/sqrt(n)
#T_ = (media - media_pobl) / error_estandar
#area_izq = pnorm(T_)
t = qt(alfa, n-1)
#Pt = pt(t, n-1)
#t = qt(T_,n-1)
T_Student = t * error_estandar
cat("Respuesta:", media + T_Student, "a", media - T_Student)
```


## Problema 5:
Ho = 32.1
H1 = 31.2
```{r}
media_pobl = 32.1
n = 42
media = 31.2
desv = 2.1
alfa = 0.05
error_estandar = desv/sqrt(n)
Z = (media - media_pobl) / error_estandar
#media1 = media + Z*error_estandar
#media2 = media - Z*error_estandar
valor_p = pnorm(Z)
cat("Valor p =", valor_p, "<", "alfa =", alfa, "\nEntonces se rechaza Ho.")
```


## Problema 6:

```{r}
muestra_x = c(1.1, 0.64, 0.32, 1.10, 0.62, 0.31, 1.10, 0.62, 0.31, 1.10, 0.62, 0.31)
muestra_y = c(0.227, 0.101, 0.055, 0.129, 0.069, 0.030, 1.005, 0.559, 0.321, 2.948, 1.633, 0.934)

regresion = lm(muestra_y ~ muestra_x)
regresion
z1 = muestra_x
z2 = z1^2
regresion2 = lm(muestra_y ~ z1 + z2)
regresion2

plot(muestra_x, muestra_y, main = "Regresión Lineal", ylab = "densidad óptica", xlab = "espesor de película", col = 2)
abline(regresion)
x2 = seq(min(muestra_x), max(muestra_x), 0.1)
y2 = 0.1669 - 0.4589*x2 + 0.3339*(x2^2)  #según haya salido el modelo cuadrático
lines(x2, y2, col = "blue")

plot(regresion$fitted.values, regresion$residuals, pch = 20, col = "red", main = "Grafico de Residuos vs 'y' estimadas en modelo lineal", xlab = "Y estimada", ylab = "Residuos")
abline(h = 0, lty = 5)
plot(regresion2$fitted.values, regresion2$residuals, pch = 20, col = "red", main = "Grafico de Residuos vs 'y' estimadas en modelo cuadrático", xlab = "Y estimada", ylab = "Residuos")
abline(h = 0, lty = 5)
summary(regresion)
summary(regresion2)

library(lmtest)
bptest(muestra_y ~ muestra_x)
cat("\n**\nNo se rechaza Ho, significando que tienen homocedasticidad\n**")
```

Aquí podemos determinar que ambos modelos sufren de el mismo R^2 de 0.13, cual no es nada bueno para un modelo de regresión, esto significa que los datos están tan espaciados y variados que no se puede determinar una linea correcta que pueda juntarlos con un patrón específico. Vemos que aunque el modelo cuadrático es más avanzado, el modelo lineal sigue siendo igual de homocedástico, viendo el gráfico de residuos. Aún, haciendo la prueba Breuch-Pagan, los gráficos tienen un valor p mayor a 0.05, cual no se rechaza Ho y siguen siendo homocedásticos.






