---
title: "Situación Problema - MA1036"
author: "Equipo 8"
date: "2024-08-28"
output: word_document
---

```{r setup, include=FALSE}
knitr::opts_chunk$set(echo = TRUE)
```


```{r}
datos = read.csv("Datos SP2023.csv")
```


## 1) A partir de la matriz de datos genera la matriz de la matriz S de varianzas y covarianzas.
```{r}
# Se calcula la varianza y covarianza entre vectores o columnas de matrices.
matrizS = cov(datos)
cat("Matriz S de Varianzas y Covarianzas:\n", matrizS)
```


## 2) Determina los valores y vectores propios de la matriz S.
```{r}
# Genera los valores eigen, los valores y vectores propios (eigenvalues, eigenvectors)
eigen = eigen(matrizS)
eigen
valPropios = eigen$values
vecPropios = eigen$vectors
cat("Valores Propios:\n", valPropios, "\n")
cat("Vectores Propios:\n", vecPropios)
```


## 3) Localiza el mayor de los valores propios y el vector propio asociado.
```{r}
maxVal = max(valPropios)
# Determinar el lugar en la matriz con el mayor valor numérico
indiceMax = which.max(maxVal)
vecAsociado = vecPropios[ , indiceMax]
cat("Mayor valor propio:", maxVal, "\n")
cat("Vector propio asociado:\n", vecAsociado)
```


## 4) Ordena las entradas de este vector de mayor a menor, para jerarquizar el rendimiento de los empleados también de mayor a menor.
```{r}
# El vector se ordena de mayor a menor, sin embargo, este ya estaba ordenado entonces no hay cambio
vecOrdenado = sort(vecAsociado, decreasing = TRUE)
cat("Vector propio ordenado:\n", vecOrdenado)
```


## 5) De acuerdo con la jerarquía anterior, indica para cada caso cuál es el factor que tuvo mayor peso en el rendimiento de cada empleado.
```{r}
## Ya quedó hecho
```

