---
title: "Tarea 1 - Problemas de Repaso"
author: "Sebastián Quevedo - A01722937"
date: "2024-06-10"
output: word_document
---

```{r setup, include=FALSE}
knitr::opts_chunk$set(echo = TRUE)
```


# Problema “Cálculos de Probabilidad Condicionada”
```{r}
# Datos proporcionados
P_A <- 0.2
P_B <- 0.4
P_A_inter_B <- 0.03
# a) Probabilidad de que ocurra A, dado que ya ocurrió B
P_A_given_B <- P_A_inter_B / P_B
cat(sprintf("a) P(A dado B): %.3f\n", P_A_given_B))
# b) Probabilidad de que ocurra B, dado que ya ocurrió A
P_B_given_A <- P_A_inter_B / P_A
cat(sprintf("b) P(B dado A): %.4f\n", P_B_given_A))
# c) Probabilidad de que ocurra A, dado que B no ocurrió
P_not_B <- 1 - P_B
P_A_inter_not_B <- P_A - P_A_inter_B
P_A_given_not_B <- P_A_inter_not_B / P_not_B
cat(sprintf("c) P(A dado no B): %.4f\n", P_A_given_not_B))
# d) Probabilidad de que no ocurra A, dado que B ya ocurrió
P_not_A_given_B <- 1 - P_A_given_B
cat(sprintf("d) P(no A dado B): %.3f\n", P_not_A_given_B))
# e) Probabilidad de que no ocurra A, dado que B no ocurrió
P_not_A_given_not_B <- 1 - P_A_given_not_B
cat(sprintf("e) P(no A dado no B): %.4f\n", P_not_A_given_not_B))
```


# Problema “Gente que Fuma”
```{r}
# Datos de la tabla de contingencia
hombres_fuman <- 200
hombres_no_fuman <- 135
mujeres_fuman <- 80
mujeres_no_fuman <- 238
# Cálculos de totales
total_hombres <- hombres_fuman + hombres_no_fuman
total_mujeres <- mujeres_fuman + mujeres_no_fuman
total_fumadores <- hombres_fuman + mujeres_fuman
total_no_fumadores <- hombres_no_fuman + mujeres_no_fuman
total_personas <- total_hombres + total_mujeres
# Probabilidades
p_hombre <- total_hombres / total_personas
p_mujer_no_fuma <- mujeres_no_fuman / total_personas
p_fuma_dado_hombre <- hombres_fuman / total_hombres
p_hombre_o_fuma <- (total_hombres + total_fumadores - hombres_fuman) / total_personas
# Imprimir resultados con el formato requerido
cat(sprintf("a) Probabilidad de que sea hombre: %.4f\n", p_hombre))
cat(sprintf("b) Probabilidad de que sea mujer y no fume: %.4f\n", p_mujer_no_fuma))
cat(sprintf("c) Probabilidad de que fume, si se sabe que es hombre: %.4f\n", p_fuma_dado_hombre))
cat(sprintf("d) Probabilidad de que sea hombre, o bien, fume: %.4f\n", p_hombre_o_fuma))
```


# Problema “Billetes”
```{r}
# Definición de las cantidades iniciales de billetes por denominación
billetes_100 <- 24
billetes_200 <- 10
billetes_500 <- 12
billetes_1000 <- 19
# Total de billetes inicialmente
total_billetes <- billetes_100 + billetes_200 + billetes_500 + billetes_1000
# Cálculo de la probabilidad de extraer un billete de $200 después de haber extraído uno de $500
P_D2_given_Q1 <- billetes_200 / total_billetes
# Imprimir la probabilidad redondeada a cuatro decimales
print(sprintf("La probabilidad de que el segundo billete sea de $200 dado que el primero fue de $500 es: %.4f", P_D2_given_Q1))

P_M2 <- (56 / 183)^2
P_Q1_given_M2 <- 35 / 183
P_Q1_and_M2 <- P_Q1_given_M2
P_Q1_and_M2
```


# Problema “Robots”
```{r}
# Proporciones y probabilidades de defecto de cada robot
p_defecto_A <- 0.003
p_defecto_B <- 0.05
p_defecto_C <- 0.002
prop_A <- 0.40
prop_B <- 0.18
prop_C <- 0.42
# a) Probabilidad total de defecto
p_defecto_total <- p_defecto_A * prop_A + p_defecto_B * prop_B + p_defecto_C * prop_C
# Costo de reciclaje por artículo defectuoso
costo_reciclaje <- 2.9
# Costo esperado para 100,000 piezas
costo_esperado <- 100000 * p_defecto_total * costo_reciclaje
# b) Probabilidad de que un artículo defectuoso haya sido soldado por el robot B ( P(B | Defecto) )
p_B_dado_defecto <- (p_defecto_B * prop_B) / p_defecto_total

print(sprintf("a) El costo esperado por artículos defectuosos en un lote de 100,000 piezas es: %.2f pesos", costo_esperado))
print(sprintf("b) La probabilidad de que un artículo defectuoso haya sido soldado por el robot B es: %.4f", p_B_dado_defecto))
```


# Problema “Intervalo de Z para el 99% de la Población”
## Introducción:
Este documento calcula los valores de Z que contienen al 99% de la población en una distribución normal estándar. El objetivo es encontrar los puntos en los cuales el área central acumulada bajo la curva de la distribución normal es igual al 99%.

## Cálculo de los Valores Críticos de Z:
Utilizamos la función qnorm en R, que nos permite encontrar los cuantiles de la distribución normal estándar. Para un intervalo de confianza del 99%, queremos encontrar los valores de Z que corresponden al 0.5% y 99.5% de la distribución, ya que esto nos dará los valores en los extremos del 99% central.
```{r}
# Define los niveles de cola para un 99% de confianza
lower_tail <- 0.005
upper_tail <- 0.995
# Encuentra los valores críticos de Z para el 99% central
z_lower <- qnorm(lower_tail)
z_upper <- qnorm(upper_tail)
# Muestra los valores de Z
z_lower
z_upper
```


# Problema “Cálculo de Probabilidades para una Variable Normal”
## Cálculos de Probabilidad:
Usamos la función pnorm de R para calcular las probabilidades acumuladas y específicas bajo la curva normal.
```{r}
# Definir parámetros de la distribución normal
mu <- 11.0
sigma <- 1.50
# Probabilidad de que X sea menor o igual a 11
p_less_11 <- pnorm(11, mean = mu, sd = sigma)
# Probabilidad de que X esté entre 9 y 14
p_between_9_14 <- pnorm(14, mean = mu, sd = sigma) - pnorm(9, mean = mu, sd = sigma)
# Probabilidad de que X sea mayor a 10
p_greater_10 <- 1 - pnorm(10, mean = mu, sd = sigma)
# Imprimir resultados
p_less_11
p_between_9_14
p_greater_10
```


# Problema ”Ajuste de la Máquina Distribuidora de Café”
## Introducción:
Este análisis determina el ajuste óptimo para una máquina distribuidora de café para minimizar los desbordamientos. Asumimos que el volumen de café servido sigue una distribución normal.

## Parámetros de la Distribución:
El volumen del vaso es de 0.33 litros y queremos que el desbordamiento ocurra en menos del 1% de los casos.
```{r}
# Parámetros conocidos
volumen_vaso <- 0.33
desviacion_estandar <- 0.005
probabilidad_desborde <- 0.01
# Calcular el cuantil que corresponde al 99% (1 - 0.01)
z <- qnorm(0.99)
# Calcular el valor medio μ necesario
mu <- volumen_vaso - z * desviacion_estandar
mu
```


# Problema “Proporción de Estudiantes Dotados”
## Introducción:
Este documento determina la proporción de estudiantes universitarios que tienen un C.I. de 120 o más. La distribución del C.I. de los universitarios se asume normal con una media de 107 y una desviación estándar de 15.

## Cálculo de Probabilidades:
La desviación estándar se calcula como la raíz cuadrada de la varianza.
```{r}
# Definir los parámetros de la distribución normal
media <- 107
varianza <- 225
desviacion_estandar <- sqrt(varianza)
# Calcular la probabilidad de que un estudiante tenga un C.I. de 120 o más
p_dotados <- 1 - pnorm(120, mean = media, sd = desviacion_estandar)
p_dotados
```


# Problema “Probabilidad de Recepción de Revistas”
## Introducción:
Este documento calcula la probabilidad de una compañía que ha planeado presentaciones de ventas a una docena (12) de clientes importantes. La probabilidad de recibir un pedido como un resultado de tal presentación se estima en 75%. ¿Cuál es la probabilidad de recibir siete o más pedidos como resultado de las reuniones?

## Cálculo de Probabilidades:
Utilizamos la función pbinom para calcular la probabilidad acumulativa de una distribución binomial con parámetros size = 12 y prob = 0.75.
```{r}
# Definir los parámetros de la distribución binomial
n <- 12
p <- 0.75
# Calcular la probabilidad de que al menos siete pedidos vengan de reuniones
probabilidad <- 1 - pbinom(6, size = n, prob = p)
# pbinom da P(X <= k), por lo que 1 - P(X <= 6) da P(X >= 7)
probabilidad
```


# Problema “Análisis de Riesgo de Ventas”
## Contexto:
Se evalúa el riesgo de que un agente de ventas, que visita 30 clientes por semana y tiene una probabilidad de 0.34 de realizar un pedido en cada visita, enfrente problemas económicos al no conseguir al menos 10 pedidos.

## Cálculo de Probabilidades:
Utilizando la distribución binomial, se calcula la probabilidad de que el agente tenga menos de 10 pedidos, lo cual indicaría problemas económicos:
```{r}
# Parámetros de la distribución binomial
n <- 30
p <- 0.34
# Calculando la probabilidad de tener menos de 10 pedidos
probabilidad_problemas <- pbinom(9, size = n, prob = p)
probabilidad_problemas
```


# Problema “Análisis de Variación en Datos de Bomberos”
## Introducción:
Este análisis evalúa qué conjunto de datos entre consumo de oxígeno, tiempo de reacción y pulso de bomberos muestra mayor variabilidad durante un simulacro de supresión de incendios.

## Metodología:
Se utiliza el coeficiente de variación, que es la desviación estándar dividida por la media del conjunto de datos, multiplicada por 100 para expresarla en porcentaje. Este coeficiente permite comparar la dispersión de conjuntos de datos que podrían tener diferentes unidades de medida o medias.

## Datos:
Los datos consisten en mediciones de consumo de oxígeno, tiempo de reacción y pulso, recogidos de un grupo de bomberos durante un simulacro.
```{r}
oxigeno <- c(29.5, 49.3, 30.6, 28.2, 28, 26.3, 33.9, 29.4, 23.5, 31.6)
tiempo <- c(8.1, 6.3, 3.1, 9.6, 4.3, 2.6, 5.4, 9.2, 8.3, 1.2)
pulso <- c(60.3, 70.2, 80.3, 90.4, 60.2, 80.9, 73.1, 80.9, 66.4, 70.9)
coef_var_oxigeno <- (sd(oxigeno) / mean(oxigeno)) * 100
coef_var_tiempo <- (sd(tiempo) / mean(tiempo)) * 100
coef_var_pulso <- (sd(pulso) / mean(pulso)) * 100
coef_var_oxigeno
coef_var_tiempo
coef_var_pulso
```




